【裁判字號】    97,簡上,1083
【裁判日期】    980320
【裁判案由】    傷害
【裁判全文】
臺灣高雄地方法院刑事判決            97年度簡上字第1083號
上  訴  人
即  被  告  戊○○
上  訴  人
即  被  告  乙○○
上列上訴人因傷害案件，不服本院高雄簡易庭97年度審簡字第45
32號中華民國97年10月29日第一審刑事簡易判決（聲請簡易判決
處刑案號：臺灣高雄地方法院檢察署97年度偵字第11697 號），
提起上訴，本院管轄第二審之合議庭判決如下：
    主  文
原判決關於戊○○部分撤銷。
戊○○共同犯傷害罪，處有期徒刑參月，如易科罰金，以新臺幣
壹仟元折算壹日。
其他上訴駁回。
    事  實
一、乙○○（子）與丙○○（母）為母子關係，同住於高雄市左
    營區○○○路372 巷62號住處。戊○○則為附近廟宇「元帝
    廟」旁之攤販。緣丙○○於民國97年1 月6 日晚間9 時10分
    許，騎乘機車行經元帝廟前方停車場，與戊○○之顧客某姓
    名年藉不詳之成年男子所騎機車發生擦撞，該不詳成年男子
    依丙○○之要求，陪同丙○○將機車牽回丙○○住處後，於
    同日晚間9 時20分許，通知戊○○騎乘機車前來接送其離開
    。丙○○見戊○○欲搭載該不詳成年男子離去，急呼屋內之
    乙○○出來攔阻，乙○○為攔阻二人離去，竟基於傷害戊○○身體之犯意，追至上開左營大路372 巷口，徒手朝機車上
    之戊○○頭、臉部揮打，並猛力拉扯戊○○之身體，欲將戊○○拉下車來。此舉激起戊○○及該不詳成年男子之不滿，
    竟共同基於傷害乙○○身體之犯意聯絡，由戊○○將乙○○
    按壓在地，任由該不詳成年男子以腳踢踹乙○○之身體數下
    。衝突過程中，造成戊○○受有頭部外傷併臉部撕裂傷、胸
    部挫傷、右手食指受有近端指節骨折之傷害；乙○○則受有
    頭部外傷（前額擦傷2 ×2 公分）、身體多處擦傷（前頸擦
    傷2 ×1 公分、前胸擦傷2 ×1 公分、右上腹擦傷2 ×11公
    分、右肘後方擦傷4 ×1.5 公分）之傷害。嗣經丙○○委請
    鄰人報警到場查獲，該不詳成年男子則於員警到場前，即已
    先行離開現場。
二、案經戊○○、乙○○分別訴由高雄市政府警察局左營分局報
    請臺灣高雄地方法院檢察署檢察官偵查後聲請簡易判決處刑
    。
    理  由
一、本判決所引用據以認定事實之各項證據資料，其中關於傳聞
    證據部分，除符合刑事訴訟法第159 條之1 至第159 條之4
    或其他傳聞例外之規定，本有證據能力外，其餘均經當事人
    於審理中同意作為證據，本院審酌各該證據作成之情況，認
    以之為證據均無不當，依同法第159 條之5 第1 項規定，均
    得作為證據，合先敘明。
二、上訴人即被告戊○○、乙○○（以下均稱被告）於本院審理
    中，均矢口否認有何傷害犯行。被告戊○○辯稱：乙○○是
    被一位姓名年藉不詳之成年男性顧客毆打，我從頭到尾都沒
    有出手，只有被乙○○打云云。被告乙○○則辯稱：我是為
    阻攔戊○○搭載撞傷我母親丙○○之不詳成年男子離開，不
    得已才揮手造成戊○○的眼窩受傷，後來我就遭到戊○○與
    該不詳成年男子圍毆，戊○○之胸部挫傷係該不詳成年男子
    所造成，戊○○是在毆打我時，造成自己右手食指近端指節
    骨折云云。經查：
(一)被告乙○○之母丙○○因於前揭時間，騎乘機車在上開元帝
    廟前停車場，與被告戊○○攤位之不詳成年男性顧客所騎機
    車發生擦撞，該不詳成年男子依丙○○之要求，陪同丙○○
    將機車牽回丙○○住處後，通知戊○○騎乘機車前來接送其
    離開。丙○○見戊○○欲搭載該不詳成年男子離去，急呼屋
    內之被告乙○○出來攔阻，乙○○因而於前揭時、地，與戊○○及該不詳成年男子發生肢體衝突，經丙○○委請鄰人報
    警處理，該不詳成年男子則於員警到場前先行離開現場，嗣
    經乙○○、戊○○各自前往醫院驗傷結果：戊○○受有頭部
    外傷併臉部撕裂傷、胸部挫傷、右手食指受有近端指節骨折
    之傷害；乙○○則受有頭部外傷（前額擦傷2 ×2 公分）、
    身體多處擦傷（前頸擦傷2 ×1 公分、前胸擦傷2 ×1 公分
    、右上腹擦傷2 ×11公分、右肘後方擦傷4 ×1.5 公分）之
    傷害等情，業據被告乙○○、戊○○二人於本院審理中坦承
    不諱，且經證人丙○○、丁○○於本院審理中證述明確，復
    有國軍左營總醫院附設民眾診療服務處分別出具診斷證明書
    各1 份在卷可稽，此部分之事實，已堪認定。
(二)證人丙○○於本院審理中證稱：我在元帝廟前停車場與一個
    男子發生車禍，造成我的手骨折，無法牽機車，撞到我的男
    子幫我將機車牽回我左營大路372 巷62號之住處後，就要戊○○騎機車來載他，我大聲叫屋內的乙○○出來，我說這個
    人撞到我，他要跑掉了，乙○○出來阻擋他們，想要把戊○○從機車上拉下來，撞到我男子叫戊○○以機車撞乙○○，
    但沒撞到，乙○○閃躲阻擋時，有打到戊○○的臉。撞到我
    的那個男子就下車要打乙○○，戊○○也下車把乙○○壓在
    地上，撞到我的那名男子就用腳踢乙○○。我叫附近鄰居報
    警，警察還沒來時，撞我的男子已先走，當時戊○○、乙○○都倒在地上，後來他們二人怎麼分開，我沒有看到，因為
    我跑到外面大喊等語。證人丁○○則於本院審理中證稱：我
    在左營元帝廟做臨時工，戊○○則在元帝廟旁擺攤做生意。
    當天我看見戊○○騎機車經過，就問他要去哪裡，他說要去
    載一個客人，大約10分鐘後，我聽說有人在打架，就跑過去
    現場看。我到現場時，看見戊○○與乙○○已經互相扭抱在
    地上，戊○○雙手按住乙○○的脖子，乙○○在下面抱住戊○○的身體，戊○○已經有受傷，戊○○把乙○○按住，那
    個男客人一直打乙○○，當時乙○○的母親丙○○也有在場
    。我不認識那個男客人，他在警察來之前就先走了，他怎麼
    走的我不知道，戊○○與乙○○則是警察到場後才分開的等
    語。
(三)依證人丁○○、丙○○上開證述，證人丁○○並未看見被告
    戊○○、乙○○扭打在地以前之情形，證人丙○○則未看見
    被告戊○○、乙○○二人後來如何分開之情形。惟綜合證人
    丙○○、丁○○上開證述，可知被告乙○○係於被告戊○○
    騎乘機車前來搭載上開不詳成年男子時，為攔阻二人離去，
    而徒手揮打戊○○頭、臉部，並拉扯戊○○之身體，欲將其
    拉下機車，戊○○隨即下車將乙○○按壓在地，由該不詳成
    年男子以腳踢踹乙○○之身體數下，被告戊○○、乙○○二
    人在主觀上均顯有傷害對方之故意無疑。又依被告乙○○之
    動作係揮打被告戊○○頭、臉部，及拉扯戊○○之身體，欲
    將其拉下機車；被告戊○○之動作則為雙手按住乙○○頸部
    ，將乙○○按倒在地，任由該不詳成年男子以腳踢踹乙○○
    ，而在客觀上造成被告戊○○、乙○○受有上開傷勢之結果
    ，亦屬明確。
(四)綜上所述，本件事證明確，被告戊○○、乙○○上開犯行均
    堪認定，應予依法論科。
三、按共同正犯之成立，祇須具有犯意之聯絡，行為之分擔，既
    不問犯罪動機起於何人，亦不必每一階段犯行，均經參與。
    共同實行犯罪行為之人，在合同意思範圍內，各自分擔犯罪
    行為之一部，相互利用他人之行為，以達其犯罪之目的者，
    即應對於全部所發生之結果，共同負責；共同正犯間，非僅
    就其自己實行之行為負其責任，並在犯意聯絡之範圍內，對
    於他共同正犯所實行之行為，亦應共同負責；又共同正犯不
    限於事前有協議，即僅於行為當時有共同犯意之聯絡者亦屬
    之，且表示之方法，不以明示通謀為必要，即相互間有默示
    之合致亦無不可（最高法院97年度台上字第2517號判決意旨
    參照）。本件被告戊○○因於騎乘機車搭載上開不詳成年男
    子離去時，受被告乙○○阻攔，並揮打頭、欲將其拉下機車
    ，遂以雙手按住乙○○頸部，將乙○○按倒在地，任由該不
    詳成年男子以腳踢踹乙○○，自係以自己犯罪之意思參與構
    成要件之行為，而屬共同正犯，應就被告乙○○全部受傷結
    果共同負責。
四、核被告戊○○、乙○○所為，均係犯刑法第277 條第1 項之
    傷害罪。被告戊○○就傷害被告乙○○之行為，與上開不詳
    成年男子之間，有犯意聯絡及行為分擔，應論以共同正犯。
    原審以被告戊○○、乙○○本件犯罪事證明確，予以論罪科
    刑，固非無見。惟被告戊○○就傷害被告乙○○之行為，與
    上開不詳成年男子之間，有犯意聯絡及行為分擔，原判決未
    論以共同正犯，容有未恰。本件被告戊○○、乙○○否認犯
    罪，提起上訴，均無理由，惟原判決既有前開可議之處，仍
    應由本院將原判決關於戊○○部分撤銷改判，並另將被告乙○○上訴部分駁回。爰審酌被告戊○○僅因細故，即與上開
    不詳成年男子共同以暴力傷害被告乙○○，致其受有頭部外
    傷（前額擦傷2 ×2 公分）、身體多處擦傷（前頸擦傷2 ×
    1 公分、前胸擦傷2 ×1 公分、右上腹擦傷2 ×11公分、右
    肘後方擦傷4 ×1.5 公分）之傷害，傷勢非輕，迄未與被告
    乙○○達成和解，又一再否認犯行，犯罪後態度欠佳，且其
    前已數次因傷害案件經科刑判決，有臺灣高等法院被告前案
    紀錄表1 份在卷可稽，素行非佳等一切情狀，量處如主文第
    2 項所示之刑，並諭知易科罰金之折算標準，以示儆懲。
據上論斷，應依刑事訴訟法第455 條之1 第3 項、第368 條、第
369 條第1 項前段、第364 條、第299 條第1 項前段，刑法第28
條、第277 條第1 項、第41條第1 項前段，刑法施行法第1 條之
1， 判決如主文。
本案經檢察官甲○○到庭執行職務。
中    華    民    國    98    年    3     月    20    日
                刑事第十六庭    審判長法  官  曾逸誠
                                      法  官  陳思睿
                                      法  官  林柏壽
本判決不得上訴。
以上正本證明與原本無異。
中    華    民    國    98    年    3     月    23    日
                                      書記官  劉國偉
附錄本案論罪科刑法條：
刑法第277 條第1 項
傷害人之身體或健康者，處3 年以下有期徒刑、拘役或1 千元以
下罰金。


司法院資訊處製作；財團法人民間司法改革基金會備份。
